臺灣桃園地方法院刑事判決　　　　　　 100年度交訴字第38號
公　訴　人　臺灣桃園地方法院檢察署檢察官
被　　　告　朱世華
上列被告因肇事遺棄罪等案件，經檢察官提起公訴（99年度偵字
第23158號），本院判決如下：
    主  文
朱世華駕駛動力交通工具肇事，致人受傷而逃逸，處有期徒刑陸
月，如易科罰金，以新臺幣壹仟元折算壹日。緩刑年，緩刑期
間付保護管束，並應向指定之政府機關、政府機構、行政法人、
社區或其他符合公益目的之機構或團體，提供壹佰貳拾小時之義
務勞務。
被訴過失傷害罪部分，公訴不受理。
    事  實
一、朱世華於民國99年7月22日上午9時45分許，駕駛車牌號碼8M
    -1492號自用小客貨車，沿桃園縣觀音鄉○○路往大園鄉方
    向，駛至成功路與忠孝路口，欲右轉之際，其所駕駛之自用
    小客貨車右前保險桿與吳佩珍所騎乘沿成功路往大園方向之
    車牌號碼117-BYM號重型機車左側車身發生擦撞，致吳佩珍
    人車倒地，受有右腿及膝部挫傷、右膝後擦傷、左手腕挫傷
    之傷害（被訴過失傷害部分，業經吳佩珍撤回告訴，詳如後
    述）。朱世華明知駕車肇事，理應留在現場，對事故受傷之
    吳佩珍採取救助、照護或其他必要措施，不得任意離開，詎
    非但未上前察看吳佩珍之傷勢，亦未留在現場採取必要救護
    措施或靜待警方前來處理，竟基於逃逸之故意，逕自駕車逃
    離現場，置吳佩珍於不顧。嗣駕車行經肇事地點之黃修哲記
    下朱世華之車牌號碼後，報警處理而查獲。
二、案經吳佩珍訴由桃園縣政府警察局大園分局報告臺灣桃園地
    方法院檢察署檢察官偵查起訴。
    理  由
壹、有罪部分：
一、證據能力
    按被告以外之人於審判外之陳述，雖不符刑事訴訟法第159
    條之1至第159條之4之規定，而經當事人於審判程序同意作
    為證據，法院審酌該言詞陳述或書面陳述作成時之情況，認
    為適當者，亦得為證據。當事人、代理人或辯護人於法院調
    查證據時，知有第159條第1項不得為證據之情形，而未於言
    詞辯論終結前聲明異議者，視為有前項之同意，刑事訴訟法
    第159條之5定有明文。核其立法意旨在於傳聞證據未經當事
    人之反對詰問予以核實，原則上先予排除。惟若當事人已放
    棄反對詰問權，於審判程序中表明同意該等傳聞證據可作為
    證據；或於言詞辯論終結前未聲明異議，基於尊重當事人對
    傳聞證據之處分權，及證據資料愈豐富，愈有助於真實發見
    之理念，且強化言詞辯論主義，使訴訟程式得以順暢進行，
    上開傳聞證據亦均具有證據能力。查：本判決所引之被告以
    外之人於審判外所為之陳述及卷內其他書證（供述證據部分
    ），檢察官及被告於本院行準備程序中均表示對該等傳聞證
    據之證據能力同意有證據能力，並於本院審理時未就卷內其
    他證據資料之證據能力有所爭執，且迄本院言詞辯論終結前
    ，均未主張有刑事訴訟法第159條第1項不得為證據之情形，
    且經本院審酌上開傳聞證據作成時，較無人情施壓或干擾，
    亦無不當取證之情形，認為以之作為本案之證據亦屬適當，
    是上揭傳聞證據均具有證據能力。至其餘資以認定被告犯罪
    事實之非供述證據，亦查無有何違反法定程序取得之情形，
    亦均認具有證據能力。
二、訊據被告固坦認於前揭時間駕駛上開自用小客貨車行經肇事
    地點欲右轉時，與直行之由告訴人吳佩珍騎駛之機車發生擦
    撞，致告訴人車倒而受有傷害等情不諱，惟矢口否認有何肇
    事逃逸犯行，辯稱：那天我不知道前面有人跌倒，我的車子
    很大台，我沒有什麼感覺，我不知道我有撞到人云云。經查
    ：
(一)、告訴人吳佩珍於前揭時、地，與一輛綠色箱型車發生擦撞，
    致人車倒地，受有右腿及膝部挫傷、右膝後擦傷、左手腕挫
    傷之傷害，嗣經警依循報案人黃修哲所指及詢問被告後，認
    係遭被告駕駛之車牌號碼8M-1492號自用小客貨車擦撞，且
    該小客貨車駕駛人肇事後未下車查看即逃逸等情，業據證人
    即告訴人吳佩珍於警詢及本院審理中詳細指稱：我騎乘機車
    沿成功路要往大園方向，到了忠孝路口道路最右邊等紅燈，
    被告的車輛與我併排，紅燈已經轉換成綠燈時，我剛起步，
    對方急著要右轉，我已經騎往前了，對方很急的速度足以把
    我往前推，把我的車子往前推，我的左側車身有擦撞之痕跡
    ，我就向右倒地，倒在過十字路口的前面（指過了忠孝路路
    口整個路口之前面）等語（見偵卷第9、10頁、本院訴字卷
    第24至27頁），且證人黃修哲於偵查及本院審理時均證稱：
    當日我行經該路口，在我車前有一台小貨車擦撞到一台摩托
    車，我有聽見碰撞聲，摩托車往前滑行後倒下，箱型車先右
    轉後有減速再離去。肇事車輛是往摩托車車尾方向逃逸等語
    （見偵卷第38頁、本院訴字卷第22至24頁），此外，復有壢
    新醫院診斷證明書、道路交通事故現場圖、道路交通事故調
    查報告表(一)、(二)各1份、交通事故照片23張存卷可資佐證（
    見偵卷第14至25頁）。是以，被告確有於前揭時地駕駛上開
    小客貨車與告訴人騎乘之機車擦撞並致告訴人受傷後，未下
    車處理即駛離現場之事實，應堪以認定。
(二)、被告雖以前詞置辯，然據被告於偵查時供稱：我有看到告訴
    人重心不穩，快要摔倒，復於本院審理時均自承：有看到告
    訴人之機車車身左右搖晃，告訴人機車經過我車邊時，與我
    的車距離很近，且是因經過我車邊後機車才變成左右搖晃各
    等語（見偵卷第42頁、本院訴字卷27及其反面頁），被告欲
    駕車右轉時，即目睹告訴人吳佩珍騎駛機車經過其旁，與其
    車身很近，且當時，喊了證人吳佩珍一聲，並親見告訴人機
    車因而車身左右搖晃，既遇此狀，焉有不知係為其所駕駛車
    輛造成之理？況依證人黃修哲於本院審理時證述：兩車擦撞
    有聽到碰撞聲音，當時我是開汽車，窗戶有關。被告右轉後
    有先減速一下，然後又繼續開等語（見本院訴字卷第22 反
    面、23頁），證人黃修哲即與被告同為駕駛汽車，在車窗關
    閉之情況下，證人黃修哲仍有聽見兩車擦撞之聲音，則與告
    訴人吳佩珍騎駛之機車緊挨並因此發生擦撞之被告當應會聽
    見該擦撞聲，方合乎事理。甚者，衡情駕駛人駕車轉彎，於
    轉彎時方會速度變慢，而車身轉正後便會加速前進，反觀被
    告於右轉之際，見證人吳佩珍騎駛之機車於其車身旁經過後
    ，車身即左右搖晃，隨即右轉忠孝路且於右轉後方始減速行
    駛，此舉勿寧益徵被告確有知悉擦撞一事，遂於右轉後減速
    一探究竟，嗣再加速駛離現場甚明。綜上，堪認被告當時已
    確悉其駕車與告訴人之機車發生擦撞並致告訴人車晃進而倒
    地之情至明，又機車因車禍而倒地，騎士必將因此受有傷害
    ，核屬普通嘗試，自必為被告所詳悉。職是，被告此際自應
    下車察看，詎被告竟無任何下車察看、協助救護或報警處理
    之動作，即駕車駛離現場，其肇事逃逸之故意及客觀犯行至
    為明確。因之，被告所辯，顯係事後卸責之詞，殊無可採。
(三)、按刑法第185條之4之肇事逃逸罪，以行為人有駕駛動力交通
    工具肇事，致人死傷而逃逸之事實為已足，至行為人對肇事
    有否過失，則非所問，其目的以處罰肇事後逃逸之駕駛人為
    目的，俾促使駕駛人於肇事後能對被害人即時救護，以減少
    死傷。此觀該條之立法理由為「維護交通安全，加強救護，
    減少被害人之死傷，促使駕駛人於肇事後，能對被害人即時
    救護，特增設本條，關於肇事致人死傷而逃逸之處罰規定」
    自明（最高法院93年度台上字第3725號判決意旨參照）。立
    法者認駕駛人駕車肇事後，倘能將被害人即時救護，或留在
    現場處理，避免後車再次撞擊傷者，均可減輕或避免被害人
    之傷亡，此攸關社會大眾生命、身體之安全，因而將駕車肇
    事逃逸行為，明文規定為犯罪行為加以處罰。本條既是在防
    止逃逸行為所產生之抽象危險，因此所謂「逃逸」，應非指
    行為人有積極「逃亡、隱匿」等阻礙犯罪偵查行為，而係指
    行為人不留在肇事現場為即時救護、避免後車再度撞擊或協
    助相關人員迅速處理事故而離去之行為，蓋此一離去行為可
    能使因肇事所發生之損害有再度擴大之危險。是不論駕駛人
    就事故之發生有無過失，若駕駛人於肇事後主觀上「明知」
    被害人有死傷，仍未對之即時救護，逕自逃離現場，即符合
    本罪之構成要件。被告明知已發生交通事故，且致告訴人吳
    佩珍人車倒地而受傷，竟未上前察看吳佩珍傷勢，亦未留在
    現場採取必要救護措施，即逕自駛離現場，其有肇事逃逸之
    故意，灼然明甚，被告辯稱：沒有肇事逃逸之意圖云云，要
    屬事後卸責之詞，不足採信。
(四)、綜上所陳，足認被告確有於上揭時、地駕車與告訴人吳佩珍
    騎乘之機車擦撞，致告訴人吳佩珍車倒，受有上揭傷害後，
    卻未下車查看而逃逸等犯行。本案事證明確，被告犯行堪以
    認定，應予依法論科。
三、核被告所為，係犯刑法第185條之4之駕駛動力交通工具肇事
    ，致人受傷而逃逸罪。爰審酌被告駕駛自用小客貨車與告訴
    人吳佩珍之機車擦撞而肇事，惟未停車處理之肇事逃逸情節
    ，所為非是，惟念其犯後積極與告訴人吳佩珍達成和解，此
    有桃園縣觀音鄉調解委員會調解書在卷可憑（見本院審交訴
    字卷第22頁），兼衡其品行、生活狀況、智識程度等一切情
    狀，量處如主文所示之刑，並諭知易科罰金之折算標準。又
    本院經審酌被告業與告訴人吳佩珍達成和解並已賠償吳佩珍
    所受之損害，有本院準備程序筆錄及郵政國內匯款執據各1
    份在卷可稽（見本院簡上字卷第20、38頁），足認被告本性
    非差，且無任何犯罪刑事紀錄，有臺灣高等法院被告前案紀
    錄表1份在卷可證（見本院交訴字卷第4頁），因認其經此教
    訓後，應會有所警惕，而無再犯罪之可能，本院綜合各情，
    認對其所宣告之刑以暫不執行為當，爰依刑法第74條第1項
    第1款，諭知緩刑3年，並依刑法第74條第2項第5款規定，宣
    告被告於緩刑期間內，向指定之政府機關、政府機構、行政
    法人、社區或其他符合公益目的之機構或團體，提供120小
    時之義務勞務，暨依同法第93條第1項第2款規定宣告於緩刑
    期內付保護管束，俾兼收啟新及惕儆之雙效，以符緩刑宣告
    之目的。
貳、公訴不受理部分：
一、公訴意旨略以：被告朱世華於99年7月22日上午9時45分許，
    駕駛車號8M-1492號自用小貨車，沿桃園縣觀音鄉○○路往
    大園鄉方向行進，行經成功路與忠孝路口，明知車輛右轉前
    ，應注意同行後方有無其他來車，轉彎車應讓直行車先行，
    且於距交岔路口30公尺前顯示方向燈，並應注意行車狀況，
    隨時採其必要之安全措施，而依當時情形，並無不能注意之
    情事，竟疏未注意及此，即貿然右轉，致使騎車右側同向直
    行，由告訴人吳佩珍所騎乘之車牌號碼117-BYW號重型機車
    不及閃避，兩車因此發生擦撞，致告訴人吳佩珍人車倒地，
    受有右腿及膝部挫傷、右膝後擦傷、左手腕挫傷之傷害。因
    認被告涉犯刑法第284條第1項前段之過失傷害罪等語。
二、按告訴乃論之罪，告訴人於第一審辯論終結前，得撤回其告
    訴；又告訴經撤回者，應諭知不受理之判決，刑事訴訟法第
    238條第1項、第303條第3款分別定有明文。
三、經查檢察官認被告係犯刑法第284條第1項前段之過失傷害罪
    嫌，依同法第287條前段之規定，須告訴乃論。茲據告訴人
    吳佩珍於100年8月31日之本院審判期日，當庭撤回告訴，此
    有刑事撤回告訴狀1紙在卷可稽（見本院交訴字卷第36頁）
    ，依照上開說明，應就公訴意旨所指過失傷害罪部分，為公
    訴不受理之諭知。
據上論斷，應依刑事訴訟法第299條第1項前段、第303條第3款，
刑法第185條之4、第41條第1項前段、第74條第1項第1款、第2項
第5款、第93條第1項第2款，判決如主文。
本案經檢察官陳淑蓉到庭執行職務。
中    華    民    國   100    年    9     月     5    日
                  交通法庭      審判長法  官  蔡榮澤
                                      法  官  張詠惠
                                      法  官  汪曉君
以上正本證明與原本無異。
如不服本判決應於收受送達後10日內向本院提出上訴書狀，並應
敘述具體理由；其未敘述上訴理由者，應於上訴期間屆滿後20日
內向本院補提理由書（均須按他造當事人之人數附繕）「切勿逕
送上級法院」。
                                      書記官  楊晴文
中    華    民    國   100    年    9     月    6     日
附錄本案論罪科刑法條
中華民國刑法第185條之4
駕駛動力交通工具肇事，致人死傷而逃逸者，處6月以上5年以下
有期徒刑。